臺灣臺北地方法院民事判決　　　　　　　96年度訴字第2352號
原　　　告　甲○○
被　　　告　乙○○
訴訟代理人　劉厲生律師
複代理人　　郭芳宜律師
上列當事人間請求清償債務事件，本院於中華民國96年5月16日
言詞辯論終結，判決如下：
    主  文
原告之訴駁回。
訴訟費用由原告負擔。
    事實及理由
一、程序上事項：本件原告未於最後言詞辯論期日到場，無民事
    訴訟法第386條所列各款情形，依被告之聲請，由其一造辯
    論而為判決。
二、原告未於最後言詞辯論期日到庭，據其之前書狀及言詞辯論
    筆記記載其起訴主張略以：兩造於民國（下同）85年11月間
    簽訂凡亞企業有限公司（下簡稱凡亞公司）股權轉讓同意書
    （下簡稱股權轉讓同意書），載明原告以新台幣（下同）2,
　　000,000元給付被告後，被告於85年12月1日起將凡亞公司百
　  分之五十股權轉予原告，同時應將凡亞公司負責人由被告變
    更為原告；兩造並約定85年12月1日前凡亞公司所開立之期
    票及所有未付帳款及費用均與重組公司無關；嗣兩造復於86
    年6月1日另簽訂股權轉讓同意書，約定原告給付被告1,000,
    000元，而被告再將所持有凡亞公司百分之二十五股權轉予
    原告。然於92年間，原告接獲財政部臺灣省北區國稅局（下
    稱北區國稅局）通知，須補徵營利事業所得稅725,768元、
    行政救濟利息245,966元、滯納金108,865元，合計1,080,59
    9元，並於93年1月12日移送法務部行政執行署板橋行政執行
    處強制執行，原告無奈乃代被告為清償，同時於96年3月12
    日代被告繳清最後尾款16,750元銷案。另原告另代被告墊付
    凡亞公司營利事業所得稅衍生之行政訴願律師費：93年2 月
    24日15,000元、93年12月28日60,000元、94年4月22日100,0
    00元、95年6月5日25,000元，合計200,000元。另代墊凡亞
    公司車牌號碼EH-7985號84年至88年之燃料稅、罰款、執行
    費，合計26,983元。而被告在台灣台北地方法院檢察署94年
    度偵字第18598號不起訴處分書中，亦認諾84年營業稅未繳
    等情事，故原告主張依民法第184條侵權行為規定，請求被
    告賠償上開代墊款項；爰起訴聲明：(1)被告應給付原告
    1,080, 599元，並自93年1月12日起至清償日按週年利率百
    分之五計算之利息。被告另應給付16,750元，並自96 年3月
    12日起至清償日按週年利率百分之五計算之利息。(2)被告應
  　給付原告200,000元，並自93年2月24日起至清償日按週年利
    率百分之五計算之利息(3)被告應給付原告26,983元，並自96
    年3月12日起至清償日按週年利率百分之五計算之利息。(4)
  　訴訟費用由被告負擔。
三、被告答辯略以：
（一）凡亞公司成立於76年10月21日，有關記帳、稅務等概委由
      禾揚記帳士事務所辦理。而原告於83年間任凡亞公司副總
      經理，凡亞公司之業務即全由原告獨立營運，84年凡亞公
      司之營利事業所得稅於85年3月申報完竣，應無欠稅情事
      。同時凡亞公司業務、財物狀況一切正常，甚至還有工程
      保證金、保固款及尾款可收取。至北區國稅局92年通知原
　　　告，補徵凡亞公司84年營利事業所得稅並加計行政救濟利
　　　息、滯納金，乃因凡亞公司於86年收受國稅局核定稅額通
　　　知後，並未積極配合處理所肇至，咎在原告，故原告以股
  　　股權轉讓同意書要求被告賠償凡亞公司之損失，全無理由
    　。同時本件告遲至95年12月18日始提起本件侵權行為損害
      賠償之訴，早逾民法第197條第1項之兩造時效期間，被告
      亦得主張時效抗辯；又本件稅捐機關課稅對象為法人即凡
      亞公司，原告僅是代表人，原告以公司名義提起本件訴訟
      ，顯無理由，且查依原告提出之股權轉讓同意書，亦無從
      推論被告有侵權行為及賠償之理由。為此答辯聲明：(1)駁
　    回原告之訴。(2)訴訟費用由原告負擔。
（二）本件原告主張侵權行為時效業已完成。按「因侵權行為所
      生之損害賠償請求權，自請求權人知有損害及賠償義務人
      時起，二年間不行使而消滅」，民法第197條第1項訂有明
      文。本件財政部台灣省北區國稅局新店稽徵所早在92年7
      月22日即將凡亞公司84年營利事業所得稅復查決定書及補
      稅通知書寄達，原告卻遲至95年12月18日聲請法院對被告
      依民法第184條規定發支付命令，故原告請求亦已罹請求
      權時效，依法亦不應准許。
（三）再稅捐機關課稅其對象為凡亞公司，原告是公司代表人而
      已，故原告以個人名義提起本件訴訟，當事人顯非適格。
（四）凡亞公司成立後，有關記帳、稅務等有關事務概委由禾揚
      記帳士事務所辦理。而民國84年凡亞公司之營利事業所得
      稅係經該事務所於85年3月申報完竣，並無欠稅情事。至
      於國稅局92年通知核定補徵凡亞公司84年度營利事業所得
      稅並加計行政救濟利息及滯納金，是因為該公司於86年收
      受國稅局核定稅額通知後，並未積極依照法律規定提供有
      關帳簿文據供核，致按「同業利潤標準」逕行核定所肇至
      ，為台北高等行政法院確定判決所認定，咎在原告，要與
      被告無關。
（五）至於原告所提出股權轉讓同意書，亦只「85年12月1日前
      原公司開立之期票及所有該付未付帳款及費用 (含薪資年
      終獎金)，與重組公司無關」、「85年以前稅款及所有債
      務與新重組公司無關」，原告亦無要求被告賠償之理由。
四、經查本件兩造對下開事實並不爭執，並有原告提出之股權轉
    讓同意書、財政部台灣省北區國稅局新店稽徵所函、不起訴
    處分書等在卷可查，是自堪信為真實。
（一）被告原為訴外人凡亞公司（設臺北縣新店市○○路154 巷
      7號3樓）之負責人，原告則原是凡亞公司員工，於83間升
      任副總經理。兩造於85年11月間簽立凡亞公司股轉讓同意
      書；由被告將其於凡亞公司股權50%，以2,000,000元轉讓
      予原告，並約定「公司自民國85年12月1日起原公司所有
      支出（出含材料費、工資、薪資、房租、營業等等）由重
      組之公司負擔。兩造並於86年6月1日再簽立凡亞公司股權
      轉讓同意書，被告再以凡亞公司25%股權以1,000,000元，
      再轉予原告，並約定「85年以前稅款及所有債務與重組公
      司無關」等文字。
（二）凡亞公司雖曾於法定期限內向稅捐機關申報84年度營利事
      業所得稅，嗣經北區國稅局通知應於86年5月16日提出凡
      亞公司84年度帳冊資料以供查核，然凡亞公司未依限提供
      相關帳冊資料，故北區國稅局承辦人員於86年7月1日簽請
      依同業利潤標準核定其營業淨利，須補徵稅額725,768元
      ，而被告於知悉北區國稅局核定補徵如上稅額後，對此有
      所爭執，旋於同年10月27日委託會計師提出申請復查，而
      禾揚會計師事務所負責人翁瑞宏於偵查中亦到庭證稱：凡
      亞公司84年度之營利事業所得稅係伊事務所以事後查證之
      方式申報，被告收到國稅局之核定書時，有來找伊詢問為
      何有此稅單，伊打電話至國稅局查詢，始知凡亞公司當時
      未提供帳冊始被核定，伊遂替凡亞公司書寫復查申請書，
      迄自92年國稅局始通知要查帳時，伊向被告拿帳冊，被告
　　　告知伊帳冊已不見，國稅局始依照同業利潤標準核定其營
　　　業淨利後核定稅額等語。」。而86年間凡亞公司當時提出
　　　復查之理由，亦載明「因本公司於查帳通知來函前已辦理
　　　公司遷移，但查帳通知逕寄至原公司以致收不到文無法將
　　　帳冊依限提出就已遭核定，敬請貴局給予本公司一個提出
　　  帳冊的機會」。
（三）原告以被告前開簽立股權轉讓同意書及欠稅等事實，認有
      詐欺等犯行，而向檢察官提起告訴，嗣經台灣台北地方法
      院檢署檢察官以94年度偵字第18598號、95年偵續字第299
　　　號、台灣高等法院檢察署95年上聲議字第3607號不起訴處
　　  分確定。
五、據此，法院法院經協助兩造協議簡化本件爭點如下：(1)本件
    原告主張二次股權轉讓行為是否為侵權行為，原告是否能舉
　　證證明？(2)若被告構成侵權行為，則應付的損害賠償金額？
　  以下再分論之：
（一）本件原告並不能證明被告有侵權行為，又縱認有侵權行為
      ，原告請求權亦罹於時效。
　１、如前述兩造不爭執之事實，本件稅捐機關是以凡亞公司應
  　　繳稅捐及罰款之義務人，而本件「原告」即自然人並非納
      稅義務人而應繳各項稅捐及罰款，是原告個人並未受有損
      害（失），故原告主張受有損害提起本件訴訟並無理由。
　２、依前述兩造間股權轉讓同意書記載「凡亞公司自民國85年
　　　12月1日起原公司所有支出（出含材料費、工資、薪資、
　　　房租、營業等等）由重組之公司負擔」、「85年以前稅款
　　　及所有債務與重組公司無關」等文句，並未記載凡亞公司
  　　於85年以前所有支出應由被告「個人」負擔，是本件原告
    　以被告為「侵權行為人」云云，亦無理由。
　３、再查，如前述不爭執事實記載，本件被告任凡亞公司負責
  　　人時曾準時於法定期限內向稅捐機關申報84年度營利事業
    　所得稅，並於原告任凡亞公司負責人期間，乃再於86年10
      月27日委託會計師對國稅區核課凡亞公司之營業稅提出申
      請復查等事實，亦經檢察官於前開偵查中調查屬實，是本
      件被告前開行為，亦非屬「不法之侵權行為」。從而綜上
      ，本件原告以侵權行為法律關係請求被告賠償本件金額，
      自均無理由，應予駁回。
　４、又依原告所陳，本件於92年7月22日即接獲北區國稅局對
      凡亞公司補稅通知書，惟遲至95年12月18日始對被告提出
      支付命令之聲請，故被告主張依法第197條第1項規定主張
      時效抗辯並拒絕給付本件金額等語，亦屬有據。
（二）綜上，本件原告之訴並無理由，故有關被告若應負損害賠
      償之責時，應依侵權行為法律規定給付原告多少損害賠償
      金額即無庸再論述。又本件事證已明，兩造間其餘攻擊防
      方禦方法，提出未經調查、斟酌之證據，均核與判斷結果
      無涉，爰不一一敘明。
六、結論：本件原告之訴為無理由，依民事訴訟法第78條判決如
    主文。
中　　華　　民　　國　　96　　年　　5　　月　　30     日
                  民事第四庭    法　官　洪遠亮
以上正本係照原本作成
如對本判決上訴，須於判決送達後20日內向本院提出上訴狀
中　　華　　民　　國　　96　　年　　5　　月　　30　　日
                    　　　　　　書記官　陳莉庭
